【裁判字號】    98,聲更(一),4
【裁判日期】    980608
【裁判案由】    聲明異議
【裁判全文】
臺灣高等法院高雄分院刑事裁定       98年度聲更(一)字第4號
    異  議人即
    受  刑  人  甲○○
                        （現於臺灣武陵監獄執行中）
上列受刑人因施用毒品等案件，對於臺灣高雄地方法院檢察署檢
察官執行之指揮（97年度執更山字第1006號）聲明異議，裁定後
提起抗告，經最高法院發回更審，本院裁定如下：
    主  文
臺灣高雄地方法院檢察署檢察官九十七年六月十七日九七年執更
山字第一００六號執行指揮書應予撤銷。
    理  由
一、聲明異議意旨略以：(1)附表編號3 、4 、5 等罪合於數罪併
    罰及減刑之規定，檢察官未予聲請減刑及就附表編號1 至9
    等罪定應執行刑。(2)聲明異議人經減刑後，附表編號1 至7
    等罪已執行完畢，不應再入監執行殘刑，檢察官之執行指揮
    書執行不當，爰依法聲明異議，請求裁定撤銷該指揮書，釋
    放聲明異議人云云。
二、按中華民國九十六年罪犯減刑條例乃政府為紀念解除戒嚴20
    週年，予以罪犯更生向善之寬典，始制定上開條例，該條例
    並於96年7 月16日經總統令公布施行生效，此觀之該條例第
    1 條、第16條規定至明。又按中華民國九十六年罪犯減刑條
    例第8 條第1 項規定：依該條例應減刑之罪，已經判確定尚
    未執行或「執行未完畢」者，始應由檢察官或應減刑之人聲
    請法院裁定減刑。又同條例第13條第1 項規定：減刑前已羈
    押之日數及已執行之刑期，均折抵或算入減刑後之刑期。但
    因折抵或算入而其刑期於「減刑裁定到達監獄前」已屆滿者
    ，其超過部分不算入之。惟按減刑條例第2 條第2 項前段規
    定：「緩刑或假釋中之人犯，於本條例施行之日起，視為已
    依前項規定減其宣告刑，毋庸聲請裁定減刑」，且減刑條例
    並未規定依該條例減刑之效力得回溯至該條例施行前人犯假
    釋出監之日，則假釋中之人犯，應於減刑條例96年7 月16日
    施行之日起，始享有依該條例減刑之寬典；倘假釋中之人犯
    前所執行之刑期已逾減刑後之刑期而無殘餘刑期可供執行，
    固毋庸再執行假釋，但仍應以減刑條例施行之日為其假釋期
    滿之日，始符減刑條例之本旨。
三、經查：
  (一)受刑人甲○○所犯如附表所列之罪，分別經法院判決如附表
    所列之刑，業經確定在案。嗣因減刑及定執行刑，附表所列
    9 罪，分別經：本院以97年度聲減字第379 號，將其中編
    號1 、2 所犯之罪，減刑並重新定其應執行刑為1 年9 月，
    褫奪公權1 年6 月；台灣高雄地方法院以86年度聲字第16
    93號，將其中編號3 、4 、5 所犯之罪，定其應執行刑為5
    年11月，褫奪公權3 年；台灣高雄地方法院以97年度聲減
    字第823 號，將其中編號6 、7 所犯之罪，減刑並重新定其
    應執行刑為1 年10月，褫奪公權1 年6 月；及編號8 、9 所
    犯之罪，減刑並重新定其應執行刑為2 年1 月。臺灣高雄地
    方法院檢察署並依上揭裁定作成97年執更山字第1006號執行
    指揮書，此有各該裁定書、執行指揮書及臺灣高等法院被告
    前案紀錄表等附卷可稽。
  (二)異議人所犯附表編號1 、2 之執行刑3 年6 月，刑期自82年
    9 月7 日起至86年1 月15日，編號6 、7 之執行刑3 年8 月
    ，刑期自86年1 月16日起至89年9 月15日止，以上4 罪自82
    年9 月7 日起執行至85年2 月17日獲假釋出監，合計已執行
    2 年5 月10日，尚餘殘刑共4 年5 月20日。因異議人於假釋
    期間再犯罪，經撤銷假釋，應執行此殘刑。另異議人所犯編
    號3 、4 、5 三罪之執行刑5 年11月，原由檢察官指揮自86
    年9 月30日起執行至92年8 月21日止，翌日（92年8 月22日
    ）起即接續執行上揭1 、2 、6 、7 四罪之殘刑4 年5 月20
    日，執行期滿日為97年2 月10日，惟至95年10月17日，又獲
    假釋出獄，此有台灣高等法院被告前案紀錄表在卷可稽。按
    依刑法第79條之1 第1 項、第3 項規定，在併合執行之情形
    ，經許可假釋出獄者，其報請許可假釋所須之最低應執行之
    期間，既合併計算，且假釋之期間（即殘刑期間）亦合併計
    算之，其期間即無從區分，從而，不論假釋出獄前所執行之
    期間是否已逾其中一罪之刑期，亦不論嗣後其假釋有無被撤
    銷，在假釋期間內，均應認為尚未執行完畢（參最高法院88
    年度第4 次刑事庭會議決議）。本件附表編號3 、4 、5 之
    刑與編號1 、2 、6 、7 之殘刑既接續執行，合併計算最低
    應執行之期間，而於95年10月17日獲准假釋，則於97年2 月
    10日假釋期滿前，此7 罪均應認尚未執行完畢。至96年7 月
    16日，中華民國九十六年罪犯減刑條例公布施行，斯時此7
    罪既未執行完畢，而附表編號3 （侵占罪，原判處有期徒刑
    三月）、4 （施用麻醉藥品，原判處有期徒刑6 月）之罪，
    並無不得減刑之情形，但該2 罪均由台灣高雄地方法院判刑
    確定，依法本院自不得裁定予以減刑。
  (三)至附表編號1 、2 與6 、7 四罪，依卷附資料，各已減刑並
    分別定執行刑為1 年9 月、1 年10月，合併為3 年7 月，但
    假釋前已分別執行2 年5 月10日及3 年10月1 日，但因減刑
    條例並未規定依該條例減刑之效力得回溯至該條例施行前人
    犯假釋出監之日，則假釋中之人犯，應於減刑條例96年7 月
    16日施行之日起，始享有依該條例減刑之寬典，倘假釋中之
    人犯前所執行之刑期已逾減刑後之刑期而無殘餘刑期可供執
    行，固毋庸再執行假釋，但仍應以減刑條例施行之日為其假
    釋期滿之日，故異議人所犯附表編號1 、2 與6 、7 四罪執
    行之期間已超過減刑後合併執行之3 年7 月，但依上開說明
    ，並無不當執行之問題，因此異議人並無殘刑可執行甚明，
    故臺灣高雄地方法院檢察署檢察官97年執更山字第1006號執
    行指揮書執行殘刑確有不當。
  (四)又附表編號8 、9 部分，經減刑後定應執行刑為2 年1 月，
    尚未執行，似可換發指揮書執行該部分徒刑，及附表編號3
    、4 部分之減刑，均非本院所得審酌，併此敘明。
  (五)綜上所述，異議人甲○○認系爭指揮書指揮書容有未當，而
    提起本件聲明異議，尚非全無理由，應由本院將上開指揮書
    予以撤銷，另由臺灣高雄地方法院檢察署檢察官為適法之處
    分。
據上論斷，應依刑事訴訟法第486 條，裁定如主文。
中    華    民    國    98    年    6     月    8     日
                  刑事第二庭    審判長法  官  林正雄
                                      法  官  陳啟造
                                      法  官  黃壽燕
以上正本證明與原本無異。
如不服本裁定應於送達後5 日內向本院提出抗告狀。
中    華    民    國    98    年    6     月    8     日
                                      書記官  梁雅華
附表：
┌──┬────┬─────┬────┬─────┬───────┐
│編號│所犯法條│最後確定判│宣 告 刑│減刑後徒刑│備          註│
│    │ 及罪名 │決案號    │        │期      間│              │
├──┼────┼─────┼────┼─────┼───────┤
│1   │施用毒品│高雄高分院│有期徒刑│有期徒刑1 │編號1 、2 之罪│
│    │罪      │82上訴20號│3年4月  │年8月     │經以本院97聲37│
│    │        │          │褫奪公權│褫奪公權1 │9 號裁定減刑如│
│    │        │          │3年     │年6月     │左揭所示，及裁│
├──┼────┼─────┼────┼─────┤定應執行有期徒│
│2   │吸用麻藥│高雄高分院│有期徒刑│有期徒刑2 │刑1 年9 月，褫│
│    │罪      │82上訴20號│4月     │月        │奪公權1 年6 月│
│    │        │          │        │          │。            │
├──┼────┼─────┼────┼─────┼───────┤
│3   │侵占罪  │高雄地院86│有期徒刑│已執行完畢│編號3 、4 、5 │
│    │        │易4315號  │3 月    │不予減刑  │之罪，經高雄地│
│    │        │          │        │          │院86聲1693號裁│
│    │        │          │        │          │定應執行有期徒│
├──┼────┼─────┼────┼─────┤刑5 年11月，褫│
│4   │吸用麻藥│高雄地院86│有期徒刑│已執行完畢│奪公權3 年。  │
│    │        │易2597號  │6月     │不予減刑  │              │
├──┼────┼─────┼────┼─────┤              │
│5   │販賣麻藥│高雄地院86│有期徒刑│已執行完畢│              │
│    │        │訴緝147號 │5年4月  │不予減刑  │              │
│    │        │          │褫奪公權│          │              │
│    │        │          │3年     │          │              │
├──┼────┼─────┼────┼─────┼───────┤
│6   │施用毒品│高雄地院82│有期徒刑│有期徒刑1 │編號6 、7 之罪│
│    │罪      │訴4377號  │3年6月  │年9月     │，經高雄地院97│
│    │        │          │褫奪公權│褫奪公權1 │聲減823 號裁定│
│    │        │          │3年     │年6月     │減刑如左揭所示│
├──┼────┼─────┼────┼─────┤，及裁定應執行│
│7   │吸用麻藥│高雄地院82│有期徒刑│有期徒刑2 │有期徒刑1 年10│
│    │罪      │訴4377號  │4月     │月        │月，褫奪公權1 │
│    │        │          │        │          │年6 月。      │
├──┼────┼─────┼────┼─────┼───────┤
│8   │竊盜罪  │高雄地院87│有期徒刑│有期徒刑6 │編號8 、9 之罪│
│    │        │易974號   │1 年    │月        │，經高雄地院97│
│    │        │          │        │          │聲減823 號裁定│
│    │        │          │        │          │減刑如左揭所示│
├──┼────┼─────┼────┼─────┤，及裁定應執行│
│9   │施用毒品│最高法院89│有期徒刑│有期徒刑1 │有期徒刑2 年1 │
│    │罪      │台非171號 │3年4月  │年8 月    │月。          │
│    │        │          │        │          │              │
└──┴────┴─────┴────┴─────┴───────┘


司法院資訊處製作；財團法人民間司法改革基金會備份。
